【裁判字號】    95,訴,188
【裁判日期】    950420
【裁判案由】    偽造文書
【裁判全文】
臺灣臺中地方法院刑事判決               95年度訴字第188號
公  訴  人  台灣台中地方法院檢察署檢察官
被      告  丙○○
                    現於台中看守所羈押中
上列被告因偽造文書等案件，經檢察官提起公訴（94年度偵字第
16279號、94年度毒偵字第6622號），被告於準備程序中就被訴
事實為有罪之陳述，受命法官於聽取當事人之意見後，本院合議
庭裁定由受命法官獨任進行簡式審判程序，判決如下：
    主  文
丙○○行使偽造私文書，足以生損害於公眾及他人，累犯，處有
期徒刑肆月，如易科罰金，以佰元折算壹日。如附表所示文件
上偽造之「甲○○」署押共拾壹枚（含簽名肆枚及指印柒枚）均
沒收；又施用第二級毒品，累犯，處有期徒刑肆月，如易科罰金
，以佰元折算壹日。應執行有期徒刑柒月，如易科罰金，以
佰元折算壹日。如附表所示文件上偽造之「甲○○」署押共拾壹
枚（含簽名肆枚及指印柒枚）均沒收。
    犯罪事實
一、丙○○前於民國91年間，因施用毒品案件，經本院以91年度
    訴字第591號判處有期徒刑8月確定，於92年9月22日縮刑期
    滿執行完畢，猶不知悔改，復因另涉有施用毒品案件，恐遭
    查獲，為圖掩飾身分，基於意圖為自己不法所有之犯意，於
    93年10月間某日，在台中市○○路附近某處，拾獲甲○○所
    遺失之國民身分證（上開國民身分證係甲○○於93年10月初
    某日，在台中市台中醫院便利商店旁遺失），竟將上開甲○
    ○之遺失物予以侵占入己。後於94年3月17日15時50分許，
    在台中市○○區○○路與太原路口，為警查獲其涉犯毒品危
    害防制條例罪嫌，詎丙○○為掩飾身分、規避刑責，基於偽
    造署押及行使偽造私文書之犯意，冒用「甲○○」之名應訊
    ，並接續在如附表所示之警詢筆錄、告知罪名及權利單、採
    集尿液鑑定同意書、委託檢驗尿液代號與真實姓名對照表等
    文件上，偽造「甲○○」之簽名並按捺指印後（偽造之簽名
    共4枚，指印共7枚，位置數量詳如附表所示），其中告知罪
    名及權利單、採集尿液鑑定同意書及委託檢驗尿液代號與真
    實姓名對照表偽造「甲○○」之署押，表示收受該等文書之
    意，而偽造該等私文書後，持以交付員警收執存卷而行使之
    ，足以生損害於甲○○及司法機關對於犯罪偵查之正確性，
    嗣經甲○○之母溫秋朱到案說明後，為警循線查獲。
二、又丙○○前於90年間，因施用毒品案件，經本院裁定送勒戒
    處所觀察勒戒，後因認有繼續施用傾向，再以裁定送強制戒
    治，於92年1月26日戒治完畢出所，詎丙○○仍不知戒絕毒
    癮，於上開強制戒治執行完畢釋放後5年內，復基於施用第
    二級毒品甲基安非他命之犯意，於94年9月30日在台中市不
    詳處所，以將甲基安非他命置於玻璃球吸食器內，以火燒烤
    產生燻煙，再吸食該燻煙之方式，施用第二級毒品甲基安非
    他命1次。嗣於94年10月2日20時30分許，在台中市○區○○
    ○路與永興街口為警查獲。
三、案經台中市警察局第一分局報請台灣台中地方法院檢察署檢
    察官偵查起訴。
    理  由
一、訊據被告丙○○對於上開事實坦承不諱，核與證人黃春萍於
    偵訊時證述之情節相符，並有附表所示經被告偽造之文件，
    及甲○○之中山醫學大學附設醫院診斷證明書、屏東縣警察
    局受理刑事案件報案三聯單、東信電訊股份有限公司身分證
    被盜用申報書、和信電訊股份有限公司未申請和信門號聲明
    書、遠傳電信股份有限公司未申請遠傳門號聲明書、被告於
    警局拍攝之照片等附卷可稽，又被告於94年3月17日在警局
    按捺之指印經送內政部警政署刑事警察局鑑定，與該局存檔
    之「丙○○」指紋卡10指紋均相符，有該局刑紋字第094009
    1188號函在卷可按，且被告於94年10月2日經警採尿送驗結
    果，確呈甲基安非他命陽性反應，亦有中山醫學大學附設醫
    院藥物濫用檢測中心檢驗報告可參（報告編號：0000000號
    ），是被告自白應與事實相符而可採信。被告前於90年間，
    因施用毒品案件，經本院裁定送勒戒處所觀察勒戒，後因認
    有繼續施用傾向，再以裁定送強制戒治，於92年1月26日戒
    治完畢出所等情，有台灣高等法院被告全國前案紀錄表、台
    灣台中地方法院檢察署刑案資料查註紀錄表等附卷可佐，被
    告於強制戒治執行完畢釋放後5年內再犯施用毒品罪，應可
    認定，本件事證明確，應依法論科。
二、被告於告知罪名及權利單、採集尿液鑑定同意書及委託檢驗
    尿液代號與真實姓名對照表等文書上偽造「甲○○」之署押
    ，係分別虛偽表示「甲○○」已接獲警方告知罪名及權利，
    及「甲○○」同意警方採其尿液，均係以文字為一定之意思
    表示，具有存續性，且其內容屬法律上有關之事項，性質上
    均為私文書，是核被告於犯罪事實一所為，係犯刑法第337
    條之侵占遺失物罪，同法第216條、第210條行使偽造私文書
    罪及同法第217條第1項之偽造署押罪（指警訊筆錄受詢問人
    欄及騎縫處簽名、捺指印之行為）；於犯罪事實二所為，係
    犯毒品危害防制條例第10條第2項之施用第二級毒品罪。被
    告為偽造私文書而偽造署押，偽造私文書後復持以行使，偽
    造署押之行為為偽造私文書之部分行為，偽造私文書之低度
    行為則應為其後高度之行使行為所吸收，均不另論罪。又被
    告因施用甲基安非他命前之持有甲基安非他命之低度行為，
    應為其施用之高度行為所吸收，亦不另論罪。其於附表所示
    之文件上偽簽「甲○○」姓名、按捺指印之各個舉動，均為
    其為規避刑責，基於單一犯意，接續實施行為之一部，應僅
    論以一個偽造署押罪及一個行使偽造私文書罪。其所犯侵占
    遺失物、偽造署押、行使偽造私文書罪間，具有方法與目的
    之牽連關係，為牽連犯，應從較重之行使偽造私文書罪處斷
    。被告侵占遺失物及偽造署押之行為雖未據公訴人起訴，惟
    與已起訴被告行使偽造私文書罪間具有牽連犯之裁判上一罪
    關係，為起訴效力所及，本院自應併予審理。查被告前於91
    年間，因施用毒品案件，經本院以91年度訴字第591號判處
    有期徒刑8月確定，於92年9月22日縮刑期滿執行完畢等情，
    有台灣高等法院被告全國前案紀錄表在卷可稽，其於有期徒
    刑執行完畢後，5年以內再犯本件有期徒刑以上之2罪，均為
    累犯，應各依刑法第47條之規定加重其刑。又被告所為行使
    偽造私文書與施用第二級毒品罪間，犯意各別，罪名互異，
    應分論併罰。爰審酌被告之意圖逃避刑責、冒用被害人甲○
    ○名義應訊，不僅足生損害於偵查之正確性，並危害於甲○
    ○本人之權益，其歷經強制戒治之處遇措施後，猶未能深切
    體認毒品危害己身之鉅，及早謀求脫離毒害之道，反而於出
    所後伺機再犯，未見有何收斂、警惕之意，足徵被告依賴毒
    品至深，自有使其接受相當時期監禁以敦化性情之必要，暨
    其犯後坦承犯行、態度良好等一切情狀，量處如主文所示之
    刑，並定應執行刑，及均諭知易科罰金之折算標準。被告在
    附表所示之文件上偽造「甲○○」之署押共11枚，不問屬於
    犯人與否，均應依刑法第219條規定宣告沒收。
據上論斷，應依刑事訴訟法第273條之1第1項、第299條第1項前
段，毒品危害防制條例第10條第2項，刑法第11條前段、第216條
、第210條、第217條第1項、第337條、第55條、第47條、第51條
第5款、第41條第1項前段、第2項、第219條，罰金罰鍰提高標準
條例第一條前段、第二條，判決如主文。
本案經檢察官乙○○到庭執行職務。
中    華    民    國    95    年    4     月    20    日
                  刑事第二庭    法  官  陳姵君
上正本證明與原本無異。
如不服本判決，應於送達後十日內向本院提出上訴狀（須附繕本
），上訴於臺灣高等法院臺中分院。
                                書記官  莊金屏
中    華    民    國    95    年    4     月    20    日
附錄論罪科刑法條：
中華民國刑法第210條
偽造、變造私文書，足以生損害於公眾或他人者，處五年以下有
期徒刑。
毒品危害防制條例第10條
施用第一級毒品者，處 6 月以上 5 年以下有期徒刑。
施用第二級毒品者，處 3 年以下有期徒刑。
附表：
┌──────┬───────┬────────────────┐
│時間        │地點          │   應沒收之署押                 │
├──────┼───────┼────────────────┤
│94年3月17日 │台中市警察局  │警詢筆錄應告知事項欄受詢問人處偽│
│16時25分    │刑警隊第3組   │造「甲○○」簽名及指印各1枚     │
├──────┼───────┼────────────────┤
│94年3月17日 │同上          │警詢筆錄最末行受詢問人欄偽造「林│
│16時33分    │              │宛燕」簽名及指印各1枚           │
├──────┼───────┼────────────────┤
│同日        │同上          │告知罪名及權利單被告知人欄偽造「│
│            │              │甲○○」簽名及指印各1枚         │
├──────┼───────┼────────────────┤
│同日        │同上          │採集尿液鑑定同意書同意人簽名欄偽│
│            │              │造「甲○○」簽名及指印各1枚     │
├──────┼───────┼────────────────┤
│同日        │同上          │委託檢驗尿液代號與真實姓名對照表│
│            │              │指印欄偽造「甲○○」指印1枚     │
├──────┼───────┼────────────────┤
│同日        │同上          │警詢筆錄騎縫處偽造「甲○○」指印│
│            │              │2枚                             │
└──────┴───────┴────────────────┘


司法院資訊處製作；財團法人民間司法改革基金會備份。
